【裁判字號】    92,交易,88
【裁判日期】    920605
【裁判案由】    過失傷害
【裁判全文】
臺灣板橋地方法院刑事判決                          九十二年度交易字第八八號
    公  訴  人  臺灣板橋地方法院檢察署檢察官
    被      告  甲○○
右列被告因過失傷害案件，經檢察官提起公訴（九十一年度偵字第二二一○二號），
本院判決如左：
    主  文
甲○○因過失傷害人，處拘役伍拾日，如易科罰金，以參佰元折算壹日。
    事  實
一、甲○○於民國九十一年八月八日十二時五十分許，駕駛車牌號碼ＤＵ－０六八二
    號自小客車，由台北縣板橋往台北市方向行駛，途經台北縣板橋市縣○○道○段
    與民生路二段口，理應注意車輛行駛，欲右轉彎時，應距交岔路口三０公尺前換
    入外側車道或右轉車道，並應注意車前狀況及兩車併行間隔，並隨時採取必要之
    安全措施。而依當時情形，又無不能注意之情事，詎料，甲○○竟疏於注意，欲
    右轉民生路二段時，於路口貿然右轉，未注意右後方同行之機車及兩車併行間隔
    ，致與同向乙○○所騎乘後面搭載丁○○之車號ＪＶ８－九六九號重機車發生碰
    撞，造成人車倒地乙○○受有頭部外傷、四肢多處挫裂傷、皮膚破損、右小指近
    端關節脫位等傷害；丁○○則受有四肢多處深度擦傷、左腳撕脫傷口等傷害。
二、案經乙○○、丁○○訴由台北縣政府警察局海山分局報請台灣板橋地方法院檢察
    署檢察官偵查起訴。
    理  由
一、訊據被告甲○○固承認於右開時、地與乙○○發生車禍之事實，然矢口否認有過
    失傷害犯行，辯稱：當時我從板橋往台北方向，和乙○○同方向，我要右轉，她
    突然撞過來，撞到我車右側前面，即方向燈下方保險桿位置，並不是我撞她，我
    不知她機車何部位撞到我，我看後照鏡沒有車子才轉彎，我當時已轉過去，我認
    為自己並無過失；是對方來撞我的，當時我是右轉，車速很慢，他撞我以後，又
    到對面的安全島，倒在對面云云。
二、惟查：
（一）右揭被告過失傷害犯行，業據告訴人乙○○、丁○○分別於警訊及偵、審中指
      述綦詳，告訴人乙○○於本院審理時並稱：「我騎車後載丁○○在縣民大道上
      ，我騎在機車道上，我的時速沒有超過四十公里，當時是綠燈直行，被告開車
      ，和我們同方向，他是在內側車道，要右轉，沒有打方向燈，也沒有減速，就
      直接右轉撞到我們。當時有目擊證人幫忙撥電話，因為我們已經有點昏迷了」
      等語。復有亞東紀念醫院九十一年八月十五日診字第六一一四號、第六一一五
      號甲種診斷證明書各一紙及車損、受傷現場照片八幀附卷可資為憑。
（二）證人即案發時駕車跟在被告車後方之丙○○於偵查中證稱：「我車跟在被告車
      後面，當時被告要右轉，有打方向燈，被告在快車道就右轉，沒有切到最外面
      車道，車速有四、五十，有三線道，惠芬騎的車在慢車道」等語（見偵查卷第
      四十頁背面），經核與告訴人乙○○上開所證述之情節相符。又證人即現場處
      理本案之警員戊○○於本院審理時證稱：「當我到達事故現場時，機車已經倒
      在人行道上，被告甲○○汽車已經離肇事現場約五十公尺左右，在板橋市○○
      路○段，二位被害人受傷請救護車先行送醫。（問：被告現場說什麼？）他說
      是縣民大道往台北方向準備右轉，二位受害人也是縣民大道往台北方向直行，
      在右轉時碰撞，機車失控跌倒。依道路交通規則規定，轉彎車應該禮讓直行車
      ，並且注意後方有無來車。轉彎車應該付比較多注意義務」等語（見本院九十
      二年四月十日筆錄）。再參以道路交通事故調查報告表亦載明「於上述發生時
      間、地點，Ａ車（按即被告之車輛）係由縣民大道二段南往北右轉民生路二段
      方向行駛，行經肇事地點因未減速慢行，且未注意同向之右側行車狀況，不慎
      碰撞及Ｂ車（按即告訴人之車輛），致Ｂ車人車倒地，而Ｂ車駕駛乙○○、所
      附載人丁○○受傷」等情以觀，證人丙○○及警員戊○○之證詞，與事實相符
      ，堪可採信。
（三）被告雖辯稱沒有撞告訴人，是告訴人來撞伊，有減速，並注意右後方沒車才轉
      彎云云，然依車損及現場照片六幀以觀，被告駕駛之車號ＤＵ－０六八二號自
      小客車碰撞位置，係在右前方向燈下方保險桿，並非在車尾位置，足見案發當
      時被告要右轉時，並未換入外側車道或右轉車道，即突然右轉，致使告訴人騎
      乘之機車撞擊被告駕駛車輛之右前方保險桿位置，否則如被告已先行右轉，則
      撞擊位置應係在自小客車之後方，是足認被告上開所辯，係避重就輕之詞，尚
      難採信。
（四）按「車輛行駛時，駕駛人應注意車前狀況，隨時採取必要之安全措施及兩車併
      行間隔，又汽車行駛至交岔路口，欲右轉彎時，應距交岔路口三０公尺前換入
      外側車道或右轉車道」道路交通安全規則第九十四條第三項、第一百零二條第
      一項第五款分別定有明文。被告駕車自應注意上述道路交通安全規定，而依當
      時路況，又無不能注意之情形，竟疏不注意為之，以致肇事，致人受傷，被告
      應有過失。且被告過失駕駛行為，核與告訴人乙○○、丁○○之受傷間，具有
      相當因果關係。本件事證明確，被告甲○○過失傷害犯行，堪以認定。
二、核被告甲○○所為，涉係犯刑法第二百八十四條第一項前段之過失傷害罪。被告
    一過失行為，致使乙○○及丁○○二人受傷，係一行為觸犯數罪名，為想像競合
    犯，應依刑法第五十五條前段之規定，從一重之過失傷害罪處斷。又被告於案發
    時親自報案，並已報明肇事人姓名、地點，於警員前往現場處理時，被告在場，
    此有台北縣警察局海山分局交通分隊隊員戊○○九十一年八月八日製作之台北縣
    警察局【偵辦交通事故案件「涉嫌人是否自首」調查表】一件附卷可稽（見偵查
    卷第十七頁），是被告甲○○所為，合於刑法第六十二條自首之規定，自應依該
    條予以減輕其刑。爰審酌被告甲○○之過失程度、被害人乙○○及丁○○之傷勢
    、及被告案發迄今未與告訴人和解，及犯後態度等一切情狀，量處如主文所示之
    刑，並諭知易科罰金之折算標準。
據上論斷，應依刑事訴訟法第二百九十九條第一項前段，刑法第二百八十四條第一項
前段、第五十五條前段、第六十二條前段、第四十一條第一項，罰金罰鍰提高標準條
例第一條前段、第二條，判決如主文。
本案經檢察官伍逸康到庭執行職務
中      華      民      國    九十二    年      六      月五      日
                                  臺灣板橋地方法院刑事第一庭
                                      法  官    胡 堅 勤
右正本證明與原本無異。
如不服本判決，應於判決送達後十日內，向本院提出上訴狀。
                                      書記官    吳 詩 琳
中      華      民      國    九十二    年      六      月      五      日
附錄本案所犯法條全文
中華民國刑法第二百八十四條
(過失傷害罪)
因過失傷害人者，處六月以下有期徒刑、拘役或五百元以下罰金，致重傷
者，處一年以下有期徒刑、拘役或五百元以下罰金。
從事業務之人，因業務上之過失傷害人者，處一年以下有期徒刑、拘役或
一千元以下罰金，致重傷者，處三年以下有期徒刑、拘役或二千元以下罰
金。


司法院資訊處製作；財團法人民間司法改革基金會備份。
